【裁判字號】    97,抗,80
【裁判日期】    970311
【裁判案由】    清償債務強制執行聲明異議
【裁判全文】
臺灣高等法院高雄分院民事裁定            97年度抗字第80號
抗  告  人  乙○○
            甲○○
            丙○○
上列抗告人與相對人力興資產管理股份有限公司等間強制執行聲
明異議事件，對於中華民國96年12月18日臺灣屏東地方法院96年
度執字第21596號第一審裁定，提起抗告，本院裁定如下：
    主  文
抗告駁回。
抗告程序費用由抗告人負擔。
    理  由
一、本件原裁定駁回抗告人之聲明異議，其認事用法經核均無不
    合，應予維持。原裁定所記載之事實、理由均引用之。（如
    附件）。
二、抗告意旨略以：本件所拍賣之建物係第三人介勝公司所合法
    取得所有權，抗告人始向介勝公司購買並完成登記，乃善意
    取得合法所有權人，應受善意取得之保障。且基於保障交易
    安全性，相對人為提高土地價款，影響抗告人權利，有違平
    衡原則。況民法第877 條並未明定第三人名義在抵押土地上
    建造之建物，經地政機關公告屆滿取得單獨核發建物所有權
    狀之物得併付拍賣之規定。原裁定引用與本件不同之最高法
    院92年度台抗字第461 號裁定，為不利抗告人之裁定，有損
    抗告人之權益。請予廢棄等云云。
三、經查本件執行法院將抗告人所有建造於抵押權設定之土地上
    經土地所有人即債務人容許而建造之建物，併予拍賣，係著
    眼於避免單獨拍賣土地，可能使土地及建物非由同一人所有
    ，法律關係趨於複雜，衍生紛爭及為使土地易於拍賣，保障
    抵押權人之權益等事項。其所為，與民法第877 條規定之立
    法意旨，核屬符合。則不論依民法877 條修正前後之規定，
    均無相背。且拍得之價金交還與抗告人，並無損其權益。況
    查抗告人於買受該建物時，其建造於抵押權設定後之公示事
    實明確，抗告人洵應已知，參以民法877 條之立法意旨與保
    護第三人權益並無違背，亦無妨礙交易安全問題。抗告人執
    此指摘原裁定不當，求為廢棄，為無理由，應予駁回。
據上論結，本件抗告為無理由，爰依強制執行法第30條之1 、民
事訴訟法第495 條之1 第1 項、第449 條第1 項、第95條、第85
條第1 項前段，裁定如主文。
中    華    民    國    97    年    3     月    11    日
                            民事第一庭
                                審判長法官  尤三謀
                                法      官  林健彥
                                法      官  謝肅珍
以上正本證明與原本無異。
如不服本裁定應於送達後10日內向本院提出再抗告狀（並按他造
當事人之人數附繕本），並繳納再抗告費新台幣1,000 元。再為
抗告應以適用法規顯有錯誤為理由，並經本院之許可，該許可以
原裁定所涉及之法律見解具有原則上之重要性者為限，並委任律
師為代理人。抗告人之配偶、三親等內之血親、二親等內之姻親
，或抗告人為法人、中央或地方機關時，其所屬專任人員具有律
師資格並經法院認適當者，亦得為第三審代理人。抗告人或其法
定代理人具有律師資格者及前項情形，應於提起抗告或委任時釋
明之。
中    華    民    國    97    年     3    月    11    日
                                書  記  官  張雲義
                                                      Ｆ
附件
臺灣屏東地方法院民事裁定             96年度執字第21596號
聲  明  人  乙○○
            甲○○
            丙○○
上列聲明人因債權人力興資產管理股份有限公司與債務人李進春
間請求清償債務強制執行事件，聲明異議，本院裁定如下：
    主  文
聲明駁回。
聲明程序費用由異議人負擔。
    理  由
一、異議意旨略以：坐落屏東縣萬丹鄉○○段578 、578-10、57
    8-11、578-12、578-13地號土地（下稱系爭土地）雖於民國
    84年間，由債務人李進春設定最高限額抵押權新台幣1,800
    萬元向債權人借款，然坐落系爭土地之同段375、376、377
    、378 建號建物（下稱系爭建物）並未設定抵押權予債權人
    ，而係由聲明人3 人合法登記買受，應受保護，系爭建物既
    未有任何抵押權之設定，聲明人又未向債權人借款，故鈞院
    依民法第877 條規定將聲明人所有系爭建物併付拍賣，於法
    未合，為此聲明異議，請准撤銷執行等語。
二、按土地所有人於設定抵押權後，在抵押之土地上營造建築物
    者，抵押權人於必要時，得於強制執行程序中聲請法院將其
    建築物與土地併付拍賣，但對於建築物之價金，無優先受清
    償之權，修正後民法第877 條第1 項定有明文。因土地與建
    築物雖得單獨為交易之標的，但建築物性質上不能與土地使
    用權分離而存在，此規定之目的，在期使房屋與土地能同歸
    一人，易於拍賣，以保障抵押權人，並簡化法律關係，避免
    或減少紛爭。故如土地所有人於將土地供抵押權人設定抵押
    權後，雖未自行於土地上營造建築物，但容許第三人在土地
    上營造建築物，為避免單獨拍賣土地，可能使土地及建物非
    由同一人所有，法律關係趨於複雜，衍生紛爭，及為使土地
    易於拍賣，保障抵押權人之權益，本於上述法條之立法意旨
    ，自應准許抵押權人行使抵押權時，將第三人於抵押權設定
    後在土地上營造之建築物與抵押之土地併付拍賣，而將房屋
    價金交還該第三人，最高法院著有92年度台抗字第641 號判
    決意旨可資參照。
三、經查，系爭土地於84年10月13日設定最高限額抵押權，並於
    86年5 月16日即由訴外人許葉金花向本院聲請假扣押登記；
    系爭建物則係於86年7 月10日由訴外人介勝建設股份有限公
    司為第一次所有權登記，嗣於96年8 月8 日再轉由聲明人3
    人買受取得房屋所有權，此有系爭土地登記謄本、系爭建物
    登記謄本、他項權利證明書等資料附卷可稽，堪信屬實。系
    爭建物係於系爭土地抵押權設定後始興建完成，且聲明人買
    受系爭建物時，依據不動產公示原則，當可得知系爭建物坐
    落之系爭土地不但有高額抵押權設定，且已有債權人為假扣
    押登記，故揆諸前揭條文及裁判意旨，為使土地易於拍賣，
    保障抵押權人利益，及使建物與土地所有權歸一，避免法律
    關係複雜，本院依債權人之聲明，將聲明人3 人之系爭建物
    查封，與系爭土地併付拍賣，建物賣得價金由聲明人取得，
    此執行程序尚無違誤。是本件聲明異議為無理由，應予駁回
    。
四、依強制執行法第30條之1 ，民事訴訟法第95條、第78條，裁
    定如主文。
中    華    民    國    96    年    12    月    18    日
                  民事執行處法  官  翁世容
以上正本係照原本作成。
如不服本裁定應於送達後十日內向本院提出抗告狀，並繳納抗告
費新臺幣壹仟元。
                            書記官  蔡進吉
中    華    民    國    96    年    12    月    18    日


司法院資訊處製作；財團法人民間司法改革基金會備份。
